臺灣高雄地方法院民事判決　　　　　　100年度簡上字第101號
上　訴　人　王瑞麟
被上訴人　　吳美滿
　　　　　　　　　　（現於法務部矯正署高雄女子監獄執行）
上列當事人間請求損害賠償事件，上訴人對於民國99年12月31日
本院高雄簡易庭99年度雄簡更一字第2號第一審判決提起上訴，
本院管轄之第二審合議庭於民國100年5月18日言詞辯論終結，判
決如下：
    主  文
上訴駁回。
第二審訴訟費用由上訴人負擔。
    事實及理由
一、上訴人主張：
    被上訴人於民國（下同）95年4月13日下午某時，在高雄市
    ○○○路第二信用合作社前，以假名「吳沛郁」向上訴人搭
    訕，並多次藉故向上訴人借款，上訴人不疑有他，多次借予
    伊款項，合計新台幣（下同）36萬元，惟被上訴人屆期僅清
    償15,000元，其餘均拒絕返還，經上訴人依借貸之法律關係
    ，起訴請求給付34萬5千元，除其中28萬4千元之本金及法定
    利息獲得確定之勝訴判決外（98年度雄簡字第2979號），其
    餘6萬1千元之請求則遭駁回。惟被上訴人向上訴人謊稱欲向
    臺灣屏東地方法院投標購買法拍土地，而於95年7月3日向上
    訴人借款6萬元一節，有上訴人坦承於95年6月24日親筆書寫
    之便條紙一紙在卷可證，且上訴人向臺灣屏東地方法院查詢
    結果，亦確認並無被上訴人所稱向該院投標購買法拍土地之
    情事，此外上訴人為返還向第三人所借而轉貸予被上訴人之
    6萬元，向訴外人張偉借款一節，亦有張偉可資傳訊，可證
    被上訴人確實向上訴人借款6萬元。又被上訴人於95年7月22
    日以需支付其女兒考試期間之零用金為由，另向原告借款詐
    得1千元一節，被上訴人亦坦承有收受該1000元，顯見確有
    該筆借款情事。又被上訴人虛構姓名與上訴人交好，並趁勢
    捏造不實事項向上訴人借款，顯有詐欺之行為與意圖，爰於
    原審依借款或侵權行為之法律關係，擇一請求被上訴人應給
    付上訴人61000元及自起訴狀繕本送達被上訴人翌日起至清
    償日止，按年息百分之5計算之利息。
三、被上訴人則以：其並未向上訴人借款60000元標買臺灣屏東
    地方法院強制執行拍賣之土地，且上訴人所交付之1000元係
    贈送被上訴人之女之金錢，被上訴人並無返還義務，從而上
    訴人請求被上訴人給付61000元為無理由，於原審聲明：上
    訴人之訴應予駁回。
四、原審經審理結果，駁回上訴人之請求，上訴人不服該原審判
    決，提起本件上訴，並於本院聲明：（一）原判決廢棄。（
    二）被上訴人應給付上訴人61000元及自起訴狀繕本送達被
    上訴人翌日起至清償日止，按年息百分之5計算之利息；被上
    訴人則答辯聲明：上訴駁回。
五、本院得心證理由：
（一）按「因故意或過失，不法侵害他人之權利者，負損害賠償
      責任。故意以背於善良風俗之方法，加損害於他人者亦同
      。」、「借用人應於約定期限內，返還與借用物種類、品
      質、數量相同之物，未定返還期限者，借用人得隨時返還
      ，貸與人亦得定一個月以上之相當期限，催告返還。」民
      法第184條第1項、第478條分別定有明文；又「當事人主
      張有利於己之事實者，就其事實有舉證之責任。但法律別
      有規定，或依其情形顯失公平者，不在此限。」民事訴訟
      法第277條定有明文。本件上訴人主張於上揭時地分別交
      付被上訴人前揭款項，被上訴人應依侵權行為、消費借貸
      之法律關係，擇一返還該等款項之事實，雖據提出本院96
      年度訴字第5257號刑事判決書為證，惟為被上訴人否認，
      並以前揭情詞置辯，是以，揆諸前揭規定意旨，上訴人自
      應就被上訴人是否有消費借貸、侵權行為等事實，負舉證
      責任。
（二）被上訴人是否於95年7月3日向上訴人借款或詐欺取得6萬
      元？
   1、上訴人主張被上訴人於95年7月3日向其謊稱因向臺灣屏東
      地方法院標買土地為由，向其借款6萬元一節，為被上訴
      人所否認，依民事訴訟法第277條之規定，上訴人應負舉
      證責任。上訴人雖提出上訴人於95年6月24日親筆書寫之
      便條紙一紙為證，為依該便條紙之內容，並無被上訴人向
      上訴人借得6萬元之旨之記載，自不得作為被上訴人借款
      之證據。又被上訴人倘否認向上訴人借款6萬元一事屬實
      ，則自亦不可能以該借款向臺灣屏東地方法院民事執行處
      投標購買法拍房地，故上訴人另提出其向臺灣屏東地方法
      院查詢，確認被上訴人未向該院投標購買法拍土地之證據
      ，自不得作為被上訴人有向其借款系爭6萬元之證據。又
      上訴人主張其轉向友人張偉借款以清償交付系爭6萬元而
      向第三人轉貸之債務云云，惟查，上訴人陳稱其交付系爭
      6 萬元借款予被上訴人，當時在場之人之名單時，並未包
      括張偉，顯見張偉即便認知被上訴人向上訴人借款6萬元
      ，亦係聽自上訴人片面之語，故其既未親歷借款之交付過
      程，所證即無足採，並無傳訊之必要。此外，上訴人無其
      他證據足以證明被上訴人有向其借款6萬元，故上訴人上
      開主張無法證明屬實，不足採信。
   2、綜上所述，上訴人無法舉證證明被上訴人有向其借款6萬元
      ，自無從證明被上訴人已依詐欺之行為，取得該款項，且
      被上訴人前因涉嫌本件上訴人起訴所主張之連續詐欺等罪
      嫌，經臺灣高雄地方法院地檢署以96年度偵緝字第2310、
      2311、2312、2313、2314、2315、22397號案件偵查終結
      、提起公訴，嗣經本院刑事庭以96年度訴字第5257號刑事
      案件審理終結，關於上訴人起訴主張事實中，就95年7月3
      日向上訴人詐取6萬元部分，則為無罪諭知等情，有卷附
      刑事案件影印卷宗可稽，足認上訴人不能證明被上訴人有
      施以詐術向其騙取6萬元，從而其依借款及侵權行為之法
      律關係，請求被上訴人返還上開款項，即均無理由，應予
      駁回。
(三)、被上訴人是否於95年7月22日向上訴人借款或詐得1千元？
   1、上訴人主張被上訴人於95年7月22日以需支付伊女兒考試期
      間之零用金為由，向上訴人借款或詐得1千元部分，為被上
      訴人否認，辯稱雖有收受1000元，但此係上訴人贈予其女之
      助學金，並非借貸等語。按主張金錢借貸契約成立者，除須
      舉證證明有借款之交付外，尚須證明雙方有借款之合意，此
      觀諸民法第474條第1、2項之規定自明。上訴人除提出被上
      訴人之詐騙明細表2紙外(見臺灣高雄地方法院檢察署96偵緝
      字第2315號卷第58頁、本院98年度雄簡字第2979號卷第54頁
       ) ，未能提出相關證據以證明確有該借貸行為存在，是以
      ，原告依據消費借貸之法律關係，請求被上訴人返還該筆
      款項，自屬無據。又被上訴人雖自承有收受上訴人交付之
      1千元，惟被上訴人之女兒當時尚在就學中，此為兩造所
      不爭執，且1千元並非巨款，上訴人既非以借款之方式交
      付系爭1千元予被上訴人，則被上訴人辯稱係贈與而交付
      ，亦與常情相符，堪予採信，從而上訴人主張被上訴人向
      其施以詐術取得1千元，應負侵權行為損害賠償責任，不
      足採信。
（四）綜上所述，上訴人主張被上訴人於95年7月3日、7月22日
      一共以詐術向其借款詐得6萬1千元，應依消費借貸或侵權
      行為之法律關係，返還相關款項，為無理由，應予駁回。
      原審因而駁回上訴人該部分之請求，於法並無違誤。上訴
      意旨指摘原判決不當，求予廢棄改判，為無理由，應予駁
      回。
六、本件判決基礎已臻明確，兩造其餘攻擊防禦方法及訴訟資料
    ，均與判決結果不生影響，爰不逐一論述，併此敘明。
七、據上論結，本件上訴為無理由，依民事訴訟法第436條之1第
    3項、第449條第1項、第78條，判決如主文。
中    華    民    國    100   年     5   月    31    日
            民事鳳山分庭審判長法  官  楊富強
                              法  官  何悅芳
                              法  官  吳文婷
以上正本係照原本作成。
本判決不得上訴。
中    華    民    國    100   年     5   月    31    日
                              書記官  梁瑜玲